【裁判字號】    96,易,3080
【裁判日期】    970331
【裁判案由】    業務侵占
【裁判全文】
臺灣臺北地方法院刑事判決              96年度易字第3080號
公  訴  人  臺灣臺北地方法院檢察署檢察官
被      告  甲○○
上列被告因業務侵占案件，經檢察官提起公訴（96年度偵續字第
546 號），因被告於準備程序中就被訴事實為有罪之陳述，經本
院合議庭裁定改行簡式審判程序審理，茲判決如下：
    主  文
甲○○連續意圖為自己不法之所有，而侵占對於業務上所持有之
物，處有期徒刑壹年，減為有期徒刑陸月，如易科罰金，以銀元
參佰元即新臺幣玖佰元折算壹日。緩刑參年，並向被害人弘音多
媒體科技股份有限公司支付新臺幣四十七萬八千三百三十六元，
於民國九十七年五月十五日及九十七年六月十五日各給付新臺幣
貳萬伍仟元，自民國九十七年七月起至民國九十九年四月止，按
月給付新臺幣貳萬元，至全部清償為止，如有一期未付，視為全
部到期。
    事實及理由
一本件犯罪事實、證據、理由及適用法條，除引用檢察官起訴書
  之記載（如附件）外，並補充：被告甲○○行為後，刑法已於
  民國九十四年二月二日修正公布，並於九十五年七月一日施行
  。修正後第二條第一項規定：「行為後法律有變更者，適用行
  為時之法律。但行為後之法律有利於行為人者，適用最有利於
  行為人之法律。」此項修正乃為符合刑法第一條罪刑法定主義
  之要求，貫徹法律禁止溯及既往原則，屬規範行為後法律變更
  所生新舊法律比較適用之準據法，無比較新舊法之問題，應逕
  適用修正後刑法決定新舊法之適用，先予敘明。又刑法第二條
  第一項既曰法律，自較刑之範圍為廣；除法律有特別規定者（
  如修正後刑法第二條第二項非拘束人身自由之保安處分適用裁
  判時法，修正後刑法施行法第九條之三規定之情形），應依其
  規定；或事關執行之緩刑之宣告，或犯罪在刑法修正施行前，
  自首在刑法施行後之自首部分，或程序之規定（程序從新，如
  刑法第四十條沒收宣告之程序規定），應適用裁判時之修正後
  刑法之規定外；依修正後刑法第二條第一項比較時，應就罪刑
  有關之共犯、未遂犯、連續犯、牽連犯、結合犯，以及累犯加
  重，自首減輕暨其他法定加減原因（如身分加減）與加減例等
  一切情形，綜其全部之結果而為比較後整個適用，不能割裂而
  分別適用有利益之條文，緩刑則逕適用新法，最高法院九十五
  年五月二十三日著有九十五年度第八次刑庭會議決議可參。惟
  此所謂割裂適用，係指與罪刑有關之本刑而言，不包括易刑處
  分在內，有關易科罰金及易服勞役之折算標準，應分別為新舊
  法有利不利之比較，依刑法第二條第一項從舊從輕原則，定其
  易刑之折算標準，最高法院亦著有九十六年度臺上字第二七九
  ○、六九五六號判決意旨足憑。再有關易科罰金之折算標準、
  罰金易服勞役之折算標準及期限、多數有期徒刑定應執行之刑
  時之最高刑期之限制等之修正，事涉行為人易刑折算標準金額
  之多寡與期限之長短或有期徒刑定應執行之刑時最高度之限制
  ，雖亦均屬依修正後刑法第二條第一項所應比較適用法律之範
  圍，然觀諸最高法院前述決議內容，其所指應綜合比較新、舊
  法而一體適用之部分，當僅限於就被告所犯罪名、法定刑度及
  刑之加重減輕等有關罪、刑部分之事項，至針對法院為宣告刑
  後，就數個宣告刑應如何定其應執行刑之規定，因非屬須經綜
  合考量方得據以為刑之宣告之罪、刑事項，於適用時，與之不
  具依附及相互關聯之特性，縱各別適用最有利於行為人之法律
  ，亦不影響被告之犯行在法律上之評價，自不生應與罪、刑部
  分一體適用之問題，而應各依修正後刑法第二條第一項之規定
  ，適用最有利於行為人之法律，臺灣高等法院著有九十六年度
  上訴字第十三號判決、最高法院臺上字第三七四三號判決意旨
  可參。茲就新舊法之比較適用依序說明如下：
(一)罰金刑：被告所犯刑法第三百三十六條第二項業務侵占罪自七
  十二年六月二十六日（即罰金罰鍰提高標準條例修正公布日）
  迄今均未修正，其罰金法定刑最高額為銀元三千元，依罰金罰
  鍰提高標準條例第一條前段提高十倍後為銀元三萬元，再經依
  現行法規所定貨幣單位折算新臺幣條例第二條折算後為新臺幣
  九萬元。而刑法施行法於九十五年七月一日修正施行後，依該
  法第一條之一第一項規定，刑法所定罰金之貨幣單位為新臺幣
  ，並依同條第二項就其所定數額提高為三十倍，依此折算，刑
  法第三百三十六條第二項之罰金法定刑最高額亦為新臺幣九萬
  元，與修正前無異。揆諸本條第二項之立法意旨為「考量新修
  正之刑法施行後，不再適用『現行法規所定貨幣單位折算新臺
  幣條例』，為使罰金數額趨於一致，避免衍生新舊法比較適用
  問題，以緩和實務適用法律之衝擊之前提下，規定第二項如上
  」，顯見刑法施行法第一條之一第一項、第二項增訂之目的乃
  將刑法分則罰金刑之貨幣單位從「銀元」轉換為「新臺幣」，
  以釐清我國先前易生混淆之貨幣單位系統，與罪刑無涉，無新
  舊法比較適用之問題，且無再適用罰金罰鍰提高標準條例第一
  條提高倍數規定之餘地。惟因修正前刑法第三十三條第五款關
  於「罰金：一元以上」之規定，修正為「罰金：新臺幣一千元
  以上，以百元計算」，故刑法分則法定本刑中列有罰金者，其
  法定最低度罰金因之提高，涉及科刑規範變更，故仍有比較新
  舊法之必要（最高法院九十六年度臺上字第一四六四號判決意
  旨參照）。本件經比較結果，以舊法有利於行為人，自應適用
  修正前刑法第三十三條第五款之規定，定其罰金部分之法定刑
  。
(二)連續犯：刑法修正後，刪除第五十六條連續犯之規定，此刪除
  雖非犯罪構成要件之變更，但顯已影響行為人刑罰之法律效果
  ，自屬法律有變更，經比較新、舊法結果，舊法第五十六條連
  續犯之規定乃將被告連續之數行為以一罪論，較有利被告。
(三)綜合上述各條文修正前後之比較，行為時之法律較有利於行為
  人，依刑法第二條第一項前段之規定，應整體適用被告行為時
  即修正前刑法之規定。
二本院審酌被告因父親生前欠債所迫，慮及二子安危而誤蹈法網
  ，其犯後坦承犯行，現身兼二職，盡力履行賠償告訴人之責，
  已知悔誤，但侵占之金額非微等一切情狀，量處如主文所示之
  刑。另被告之犯罪合於中華民國九十六年罪犯減刑條例第二條
  第一項第三款之規定，應將宣告刑予以減刑。又被告行為時之
  刑法第四十一條第一項前段規定：「犯最重本刑為五年以下有
  期徒刑以下之刑之罪，而受六個月以下有期徒刑或拘役之宣告
  ，因身體、教育、職業、家庭之關係或其他正當事由，執行顯
  有困難者，得以一元以上三元以下折算一日，易科罰金。」被
  告行為時之易科罰金折算標準，依修正前罰金罰鍰提高標準條
  例第二條前段（現已刪除）規定，係就其原定數額提高為一百
  倍折算一日，則本件被告行為時之易科罰金折算標準，應以銀
  元一百元至三百元折算一日，經折算為新臺幣後，應以新臺幣
  三百元至九百元折算為一日。惟九十五年七月一日施行之刑法
  第四十一條第一項前段規定：「犯最重本刑為五年以下有期徒
  刑以下之刑之罪，而受六個月以下有期徒刑或拘役之宣告者，
  得以新臺幣一千元、二千元或三千元折算一日，易科罰金。」
  ，經比較修正前後易科罰金折算標準，以舊法較有利被告，依
  修正前刑法第四十一條第一項前段諭知易科罰金之折算標準。
  再被告前未曾受有期徒刑以上刑之宣告，有臺灣高等法院被告
  前案紀錄表一份存卷可證，其於九十七年三月十二日已清償告
  訴人十九萬元，有債務清償協議書及告訴人指定之匯款帳戶存
  摺影本可稽，足認經此起訴審判，應無再犯之虞，本院認為對
  其科處之刑，以暫不執行為適當，併為緩刑之諭知。又被告與
  告訴人雖已達成和解，惟和解內容乃除前述已清償部分外，被
  告應分期償還其餘金額，本院斟酌應保障告訴人權益，敦促被
  告依約履行之情形，依據雙方之和解條件，併予諭知如主文所
  示之條件。
三本件被告所犯為死刑、無期徒刑、最輕本刑三年以上有期徒刑
  以外之罪，亦非高等法院管轄第一審之案件，其於本院行準備
  程序時並就被訴事實為有罪之陳述，經聽取檢察官及被告之意
  見後，依刑事訴訟法第二百七十三條之一第一項之規定，由本
  院合議庭裁定本件改依簡式審判程序，並由受命法官獨任進行
  審理。
四適用之法條：刑事訴訟法第二百七十三條之一第一項、第二百
  九十九條第一項前段、第三百十條之二、第四百五十四條第二
  項，刑法第二條第一項前段、第三百三十六條第二項、第七十
  四條第一項、第二項第三款，修正前刑法第五十六條、第四十
  一條第一項前段，刑法施行法第一之一條，中華民國九十六年
  罪犯減刑條例第二條第一項第三款、第七條、第九條。
本案經檢察官侯靜雯到庭執行職務
中    華    民    國    97    年    3     月    31    日
                  刑事第十五庭  法  官   邱蓮華
上正本證明與原本無異。
如不服本判決，應於判決送達後10日內向本院提出上訴狀（應抄
附繕本）。告訴人或被害人如對於本判決不服者，應具備理由請
求檢察官上訴，其上訴期間之計算係以檢察官收受判決正本之日
期為準。
                                書記官   葉宜玲
中    華    民    國    97    年    3     月    31    日
附件
臺灣臺北地方法院檢察署檢察官起訴書
                                     96年度偵續字第546號
    被      告  甲○○  男  38歲（民國○○年○○月○日生）
                        住臺北縣新店市○○路○段282之4樓
                        居臺北市○○區○○街19巷2弄16號3樓
                        國民身分證統一編號：Ｚ000000000號
上列被告因侵占案件，已經偵查終結，認應該提起公訴，茲將犯
罪事實及證據並所犯法條分敘如下：
            犯罪事實
一、甲○○係址設臺北縣新店市○○路○段207之2號2樓弘音多媒
    體科技股份有限公司（下稱弘音公司）之外務員，負責領出
    貨物交付客戶及向客戶收取應收款項業務，為從事業務之人
    ；詎竟基於意圖為自己不法之所有之概括犯意，於民國92年
    4 月30日，利用職務之便，將向客戶海山文化事業股份有限
    公司收取價值新臺幣（下同）10萬4016元之DVD影音光碟之
    退貨品侵占入己（廠商貨號、品名、數量、進貨價詳如附表
    一），變賣換現償債；另於同年3月間起至7月間止，多次利
    用職務之便，將應交付予禮樂唱片行價值56萬4320元之CD光
    碟片若干侵占入己（銷貨日期、銷貨單號、售價詳如附表二
    ），變賣換現償債。
二、案經弘音公司訴由臺北市政府警察局萬華分局報告偵辦。
            證據並所犯法條
一、證據清單及待證事實
┌──┬───────────┬───────────┐
│編號│    證據清單          │  待證事實            │
├──┼───────────┼───────────┤
│一  │被告甲○○之自白      │ 全部犯罪事實         │
├──┼───────────┼───────────┤
│二  │告訴代理人唐克文、許駿│同上                  │
│    │文、李家驊之證述      │                      │
├──┼───────────┼───────────┤
│三  │弘音公司之聘僱書、離職│被告於上開期間任職於弘│
│    │書                    │音公司從事業務之事實  │
├──┼───────────┼───────────┤
│四  │證人劉美玲之證述      │被告收受如附表一所示之│
│    │                      │CD光碟退貨品之事實    │
├──┼───────────┼───────────┤
│五  │海山音樂退貨單影本5紙 │同上                  │
├──┼───────────┼───────────┤
│六  │弘音公司與被告簽立之協│被告收受弘音公司欲出貨│
│    │議書影本1紙           │予禮樂唱片行之CD光碟若│
│    │                      │干之事實              │
└──┴───────────┴───────────┘
二、核被告所為係犯刑法第336條第2項之業務侵占罪嫌。又被告
    先後多次業務侵占行為，時間緊接，所犯構成要件相同，顯
    係基於概括之犯意反覆為之，請依修正前刑法第56條之規定
    ，論以連續犯，並加重其刑。
三、依刑事訴訟法第251條第1項提起公訴。
  此  致
臺灣臺北地方法院
中    華    民    國    96    年    10    月    22    日
                            檢  察  官   沈   志   成
附錄本案所犯法條全文
中華民國刑法第336條
對於公務上或因公益所持有之物，犯前條第1項之罪者，處1年以
上 7 年以下有期徒刑，得併科 5 千元以下罰金。
對於業務上所持有之物，犯前條第1項之罪者，處6月以上5年以
下有期徒刑，得併科 3 千元以下罰金。
前二項之未遂犯罰之。
附表一
┌─────┬─────────┬──┬───┐
│廠商貨號  │        品名      │數量│進貨價│
├─────┼─────────┼──┼───┤
│DVD3002   │三大男高音98巴黎  │10  │752元 │
├─────┼─────────┼──┼───┤
│DVD3014   │帕華洛帝與群星5   │21  │576元 │
├─────┼─────────┼──┼───┤
│DVD3014   │帕華洛帝與群星7D  │1   │576元 │
├─────┼─────────┼──┼───┤
│DVD3010   │帕華洛帝與群星6   │32  │576元 │
├─────┼─────────┼──┼───┤
│DVD3001   │三大男高音90聯演  │13  │720元 │
├─────┼─────────┼──┼───┤
│AA0000000 │帕華洛帝與群星1   │16  │576元 │
├─────┼─────────┼──┼───┤
│AA0000000 │帕華洛帝與群星2   │13  │576元 │
├─────┼─────────┼──┼───┤
│AA0000000 │帕華洛帝與群星3   │18  │576元 │
├─────┼─────────┼──┼───┤
│AA0000000 │福茂動畫歌劇系列  │8   │780元 │
├─────┼─────────┼──┼───┤
│AA0000000 │帕華洛帝與群星4   │18  │576元 │
├─────┼─────────┼──┼───┤
│AA0000000 │帕華洛帝與群星7D  │22  │576元 │
├─────┼─────────┼──┼───┤
│總計      │                  │172 │104016│
└─────┴─────────┴──┴───┘
附表二
┌─────┬─────────┬──────┐
│銷貨日期  │   銷貨單號       │    售價    │
├─────┼─────────┼──────┤
│92/03/06  │  00000000000     │   15240元  │
├─────┼─────────┼──────┤
│92/03/21  │  00000000000     │   16800元  │
├─────┼─────────┼──────┤
│92/03/28  │  00000000000     │  102480元  │
├─────┼─────────┼──────┤
│92/04/09  │  00000000000     │    2400元  │
├─────┼─────────┼──────┤
│92/04/10  │  00000000000     │   54360元  │
├─────┼─────────┼──────┤
│92/04/16  │  00000000000     │   12960元  │
├─────┼─────────┼──────┤
│92/04/16  │  00000000000     │   30000元  │
├─────┼─────────┼──────┤
│92/04/24  │  00000000000     │   80001元  │
├─────┼─────────┼──────┤
│92/07/11  │  00000000000     │  250079元  │
├─────┴─────────┼──────┤
│總計                          │  564320元  │
└───────────────┴──────┘


司法院資訊處製作；財團法人民間司法改革基金會備份。
